【裁判字號】    97,易緝,10
【裁判日期】    971120
【裁判案由】    詐欺
【裁判全文】
臺灣彰化地方法院刑事判決              97年度易緝字第10號
公  訴  人  臺灣彰化地方法院檢察署檢察官
被      告  甲○○
上列被告因詐欺案件，經檢察官提起公訴（96年度偵字第7320號
），本院判決如下：
    主  文
甲○○以詐術得財產上不法之利益，處拘役伍拾日，如易科罰金
，以新臺幣壹仟元折算壹日。緩刑貳年。
    事  實
一、甲○○於民國96年5 月29日晚間8 時許，欲前往臺北市○○
    ○路○ 段126 號之臺灣銀行樓上，尋找姓名、年籍不詳任職
    於酒店之友人，其身上並未攜帶金錢，欲使上開友人代為給
    付計程車資，其雖可預見倘該友人未在該處或不願代為給付
    車資，勢將無法取得款項以清償計程車資，竟仍不違背其本
    意，基於為自己不法利益之意圖，在臺中市○○路105 號「
    民族路加油站」附近，搭乘丙○○所駕駛之車牌號碼812-MV
    號營業小客車，致丙○○誤以為甲○○有能力給付車資，而
    提供駕駛計程車之勞務服務，俟抵達上開目的地後，甲○○
    未尋得上開姓名、年籍不詳之友人，乃向丙○○表示要另向
    朋友借錢，要求丙○○駕車載其返回臺中市，嗣又要求丙○
    ○駕車前往彰化縣員林鎮、社頭鄉、田中鎮、二水鄉等處，
    向其中小學老師、友人、鄰居及其父乙○○之友人借款，另
    亦撥打電話向地下錢莊借款，其間除向其父友人借得新臺幣
    （下同）900 元供丙○○加油用外，未借得其他任何金錢，
    終無力支付車資。丙○○搭載甲○○輾轉上開地點借錢，迄
    翌日（即同年月30日）晚間11時許，行至彰化縣二水鄉○○
    村○○路4 號前，丙○○終因體力不繼睡著，甲○○遂趁隙
    離去，其未給付之車資共計1 萬5,085 元，丙○○於同年月
    31日凌晨5 時許清醒後，見甲○○不知去向，報警處理，查
    悉上情。
二、案經丙○○訴由彰化縣警察局田中分局報告臺灣彰化地方法
    院檢察署檢察官偵查起訴。
    理  由
壹、程序部分
一、按被告以外之人於偵查中向檢察官所為陳述，除顯有不可信
    之情況者外，得為證據，同法第159 條之1 第2 項定有明文
    。因檢察官於偵查中向被告以外之人所取得之陳述，原則上
    均能遵守法律規定，不致違法取供，其可信度極高，職是，
    被告以外之人前於偵查中已具結而為證述，除反對該項供述
    得具有證據能力之一方，已釋明「顯有不可信之情況」之理
    由外，不宜遽指該證人於偵查中之陳述不具證據能力。本案
    證人丙○○於偵查中所為之證述，並無證據顯示有不法取供
    之情形，被告甲○○未爭執其證據能力，亦未釋明其證述有
    何顯不可信之情況，依上說明，該偵查中之證言自具有證據
    能力。
二、按被告以外之人於審判外之言詞或書面陳述，除法律有規定
    者外，不得作為證據，刑事訴訟法第159 條第1 項固定有明
    文，惟被告以外之人於審判外之陳述，雖不符合同法第159
    條之1 至第159 條之4 規定，但經當事人於審判程式同意作
    為證據，法院審酌該言詞陳述或書面陳述作成時之情況，認
    為適當者，亦得為證據，當事人、代理人或辯護人於法院調
    查證據時，知有第159 條第1 項不得為證據之情形，而未於
    言詞辯論終結前聲明異議者，視為有前項之同意，此觀同法
    第159 條之5 規定即明。查本判決後開引用之證人丙○○於
    警詢時之陳述，固屬傳聞證據，惟當事人雖知上開證據資料
    為傳聞證據，仍於本院準備程序及審判期日中表示同意或無
    意見而不予爭執，且迄至言詞辯論終結前亦未再聲明異議，
    本院審酌上開證據資料製作時之情況尚無違法不當等瑕疵，
    且與本案具有關連性，認為以之作為證據應屬適當，揆諸前
    開規定，爰逕依刑事訴訟法第159 條之5 規定，認前揭證據
    資料均例外有證據能力。
貳、實體部分
一、訊據被告甲○○固坦承曾於上揭時、地搭乘告訴人丙○○所
    駕駛之計程車，且未給付車資即離開車輛，惟矢口否認有何
    上開詐欺得利犯行，辯稱：伊並無詐欺之意圖，係遭友人詐
    騙始搭乘計程車前往臺北，發覺被友人欺騙後，亦努力借款
    試圖償還車資，離開計程車係去上廁所，並未逃跑云云。惟
    查：
  (一)被告搭乘告訴人之計程車抵達臺灣銀行後，告訴人丙○○跟
    隨被告上樓，始知被告係至臺灣銀行樓上之酒店找酒店小姐
    ，因未能支付出場費而未找到酒店小姐，被告隨即要求告訴
    人搭載其至臺中市、彰化縣員林鎮、社頭鄉、田中鎮、二水
    鄉等地向其友人、鄰居、老師、父親友人借錢，除在被告前
    租屋處附近向其父友人借得900 元供告訴人加油用以外，並
    無其他人願意理睬被告，告訴人見狀，乃乘被告在計程車上
    撥打電話向地下錢莊借錢時，暗自記下被告姓名、住址，嗣
    於第2 日晚間，被告乘告訴人睡覺時偷偷離開，告訴人遂依
    其所記下之被告住址前往找尋被告父親，被告父親則給予告
    訴人500 元，供告訴人加油用，被告未給付之車資係以跳表
    計算，共計1 萬5,085 元等情，業經證人即告訴人丙○○於
    警詢、偵訊及本院審理時證述綦詳（見警卷第4 頁、偵卷第
    6 、24頁、本院97年11月6 日審判筆錄第3 至7 頁），核與
    被告自承其未攜帶金錢而搭乘告訴人計程車自臺中前往臺北
    ，再返抵臺中、彰化，未給付車資1 萬5,000 餘元，而輾轉
    彰化縣各地借錢之情節相符。
  (二)被告雖以上揭情詞置辯，惟其業於警詢時自承：「我因為害
    怕借不到錢所以等司機睡著後我就偷跑走」（見警卷第3 頁
    ），且關於其在告訴人睡著後離開車輛之原因，被告於偵訊
    中翻異前詞，改稱：「想去向朋友借錢給他」（見偵卷第11
    頁），於本院審理時又稱係「去上個廁所」（見本院97年11
    月6 日審判筆錄第10頁），前後所述迥不相符，其翻異之詞
    已難採信。況被告搭乘計程車前，其欲抵達之目的地早已確
    定，倘有心給付車資，理應備妥車資方叫車，縱使被告未攜
    帶足額現金而欲於抵達目的地時再向親友借貸以給付車資，
    亦應先設想確可給付車資之方式，豈有預先設想酒店小姐會
    付計程車資，於抵達目的地後，始發現無法與欲借款對象之
    酒店小姐會面，乃進而誆稱要返回臺中、彰化臨時向親友、
    鄰居、老師、地下錢莊借錢之理？依該酒店小姐拒絕與被告
    見面之情狀觀之，其等交情並非熟稔至願意為被告給付計程
    車資之程度，足認被告確可預見其無法給付計程車資，而仍
    佯為可給付車資而乘坐計程車，且以此方式詐取乘坐計程車
    利益，並未違反被告本意；至其嗣後要求告訴人輾轉搭載其
    借款之過程，實係藉故拖延，俾乘隙離開計程車，益徵其有
    為自己不法利益之意圖甚明。凡此，在在顯示被告上開所辯
    ，純屬卸責之詞，不足採信。
  (三)被告雖罹患有精神官能性憂鬱症，惟其行為時判斷外界知覺
    理會能力、認知功能與運動執行並未明顯受損，其行為時之
    精神狀態，並未因精神障礙或其他心智缺陷，致不能辨識其
    行為違法或欠缺依其辨識而行為之能力，且其辨識行為違法
    或依其辨識而行為之能力，亦未因而顯著減低，有行政院衛
    生署草屯療養院97年9 月3 日草療精字第7825號函附精神鑑
    定報告書1 份在卷可稽（見本院卷），附此說明。
  (四)綜上所述，本案事證已臻明確，被告犯行洵堪認定，應依法
    論科。
三、核被告所為，係犯刑法第339 條第2 項詐欺得利罪。爰審酌
    被告正值壯年，不思憑正當管道賺取財物，反利用告訴人營
    業計程車之際，不予付費，詐取乘坐計程車之利益，所為實
    無可取，犯後復未能坦承犯行，惟其業與告訴人達成和解及
    賠償損害，告訴人亦表達不予追究之意，暨審酌其智識程度
    、生活狀況等一切情狀，量處如主文所示之刑，及諭知易科
    罰金之折算標準，以示懲儆。末查，被告前未曾因故意犯罪
    受有期徒刑以上刑之宣告，有臺灣高等法院被告前案紀錄表
    1 份在卷可稽，此次因一時失慮，致罹刑典，事後業與被害
    人成立民事和解及賠償損害，足見被告經此刑之宣告後，應
    知警惕而無再犯之虞，本院因認前開宣告之刑以暫不執行為
    適當，爰宣告緩刑2 年，用啟自新。
據上論斷，應依刑事訴訟法第299 條第1 項前段，刑法第339 條
第2 項、第1 項、第41條第1 項前段、第74條第1 項第1 款，刑
法施行法第1 條之1 第1 項、第2 項前段，判決如主文。
本案經檢察官蔡曉崙到庭執行職務。
中    華    民    國    97    年    11    月    20    日
                  刑事第五庭    審判長法官  余仕明
                                法      官  唐中興
                                法      官  楊舒嵐
以上正本證明與原本無異。
如不服本判決，應於判決送達後10日內，向本院提出上訴書狀，
上訴書狀應「敘述具體上訴理由」，並按他造當事人之人數附繕
本。「切勿逕送上級法院」。
告訴人或被害人對於判決如有不服具備理由請求檢察官上訴者，
其上訴期間之計算係以檢察官收受判決正本之日期為準。
中    華    民    國    97    年    11    月    20    日
                                書  記  官  張木松
附錄論罪科刑法條：
中華民國刑法第339條
（普通詐欺罪）
意圖為自己或第三人不法之所有，以詐術使人將本人或第三人之
物交付者，處5年以下有期徒刑、拘役或科或併科1千元以下罰金
。
以前項方法得財產上不法之利益或使第三人得之者，亦同。
前二項之未遂犯罰之。


司法院資訊處製作；財團法人民間司法改革基金會備份。
